【裁判字號】    97,訴,1037
【裁判日期】    970723
【裁判案由】    毒品危害防制條例
【裁判全文】
臺灣臺中地方法院刑事判決              97年度訴字第1037號
公  訴  人  臺灣臺中地方法院檢察署檢察官
被      告  甲○○
                    （另案於臺灣高雄看守所羈押中）
上列被告因違反毒品危害防制條例案件，經檢察官提起公訴（九
十七年度毒偵字第八七一號），本院合議庭裁定進行簡式審判程
序，判決如下：
    主    文
甲○○施用第一級毒品，處有期徒刑柒月。
扣案之海洛因壹包（驗餘淨重零點零柒伍伍公克）沒收銷燬之。
    犯罪事實
一、甲○○前因施用毒品案件，經觀察、勒戒後，認有繼續施用
    毒品之傾向，由法院裁定施予強制戒治，於民國九十五年八
    月十日因認已無繼續戒治之必要而執行完畢釋放出所。詎其
    仍不知悔改，在前揭強制戒治執行完畢釋放後五年內，復基
    於施用第一級毒品之犯罪故意，於九十七年一月二十六日下
    午五時許，在臺中市中山公園之廁所內，以將海洛因置於針
    筒內注射之方式，施用第一級毒品海洛因一次。嗣於九十七
    年一月二十七日凌晨零時十分許，經警在臺中市○○街一五
    ０之一之一號前發現甲○○行跡可疑而上前盤查，甲○○乃
    於具有偵查犯罪職權之公務員發覺其上開施用第一級毒品犯
    行前，主動交出身上口袋內之海洛因一包（驗餘淨重零點零
    七五五公克）供警查扣，並坦承前揭施用海洛因之犯罪情節
    而自首犯罪，復於其後本案之偵查、審理程序到庭接受裁判
    。
二、案經臺中市警察局第一分局報告臺灣臺中地方法院檢察署檢
    察官偵查起訴。
    理    由
一、被告甲○○於準備程序中，先就上開犯罪事實為有罪之陳述
    ，且所犯係死刑、無期徒刑、最輕本刑為三年以上有期徒刑
    以外之罪，經本院合議庭依刑事訴訟法第二百七十三條之一
    第一項之規定，裁定由法官一人獨任進行簡式審判程序，合
    先敘明。
二、上開犯罪事實，業據被告甲○○於警詢及偵審中坦承不諱，
    並有行政院衛生署草屯療養院鑑定書一份附卷可稽，及海洛
    因一包（驗餘淨重零點零七五五公克）扣案為憑。且被告於
    前揭時、地為警查獲後，經警採其尿液送驗結果，確呈嗎啡
    （施用海洛因者會在其體內代謝為嗎啡成分殘留，並經由尿
    液排出）陽性反應，有中山醫學大學附設醫院檢驗科藥物檢
    測中心檢驗報告、尿液代號與真實姓名對照表各一份在卷可
    參，足徵被告前揭自白應屬實情。而被告前因施用毒品案件
    ，經觀察、勒戒後，認有繼續施用毒品之傾向，由法院裁定
    施予強制戒治，於九十五年八月十日因認已無繼續戒治之必
    要而執行完畢釋放出所等情，有臺灣高等法院被告前案紀錄
    表及刑案資料查註紀錄表各一份附卷可按。本案事證已臻明
    確，被告犯行洵堪認定。
三、查被告甲○○前因施用毒品案件，經強制戒治執行完畢並釋
    放後，五年內再度施用第一級毒品海洛因，核其所為，係犯
    毒品危害防制條例第十條第一項之施用第一級毒品罪。被告
    為供自己施用之目的而持有上開毒品，其於施用前後持有海
    洛因之低度行為，應為施用之高度行為所吸收，不另論罪。
    又按刑法第六十二條所謂發覺，固非以有偵查犯罪權之機關
    或人員確知其人犯罪無誤為必要，而於對其發生嫌疑時，即
    得謂為已發覺；但此項對犯人之嫌疑，仍須有確切之根據得
    為合理之可疑者，始足當之，若單純主觀上之懷疑，要不得
    謂已發生嫌疑，最高法院七十二年台上字第六四一號判例要
    旨著有明文。又刑法第六十二條之所謂發覺，係指有偵查犯
    罪職權之公務員已知悉犯罪事實與犯罪之人而言，而所謂知
    悉，固不以確知其為犯罪之人為必要，但必其犯罪事實，確
    實存在，且為該管公務員所確知，始屬相當。如犯罪事實並
    不存在而懷疑其已發生，或雖已發生，而為該管公務員所不
    知，僅係推測其已發生而與事實巧合，均與已發覺之情形有
    別，最高法院七十五年台上字第一六三四號判例要旨亦闡述
    至明。本件被告係於上開查獲時、地因行跡可疑，而遭在場
    負責執行流鶯取締勤務之員警上前盤查，被告並於接受盤查
    之際，主動取出其原先置放在身上口袋內之海洛因交予員警
    ，並供承自己前揭施用海洛因之犯罪事實，有卷附職務報告
    書及被告警詢筆錄足憑。則員警當時僅因被告「行跡可疑」
    而上前盤查，並非有何確切根據而對被告產生施用毒品犯罪
    之合理可疑，更遑論業已確知被告上開犯罪事實，至多只為
    單純主觀上懷疑或推測，而與刑法第六十二條所稱之發覺尚
    屬有別。至於員警當時雖以電腦查知被告為毒品列管人口，
    惟被告先前是否曾有施用毒品紀錄及其過去之素行表現，如
    同被告之犯罪前科資料，僅為其品格證據之一項，並無從據
    以評斷被告於接受員警盤查前亦有施用毒品之犯行；換言之
    ，被告即使列名毒品列管人口，亦非前揭判例所稱之確切根
    據（臺灣高等法院九十六年度上訴字第四九八０號刑事判決
    同此結論），此與員警經由其他客觀證據（如被告當場出現
    毒癮戒斷症狀，或在手臂上發現針筒注射痕跡）而合理懷疑
    其確有施用毒品犯行之情形究屬有別。是以被告於具有偵查
    犯罪職權之公務員發覺其上開施用第一級毒品犯行前，即主
    動交出海洛因供警查扣，並坦承前揭施用海洛因之犯罪情節
    ，復於其後本案之偵查、審理程序到庭接受裁判，就其所犯
    業已合於法定自首之要件，應依刑法第六十二條前段之規定
    減輕其刑。爰審酌被告曾因施用毒品犯行接受強制戒治，猶
    未能從中記取教訓，深切體認毒品危害己身健康之鉅，反而
    再次趁隙施用海洛因，顯見被告自制能力尚有未足；尤其被
    告前於九十六年八月二日及同年十一月二十日，分別因施用
    第一級毒品海洛因案件為警查獲，有臺灣高雄地方法院檢察
    署檢察官九十七年度毒偵字第二七七號、第一二一七號起訴
    書各一份在卷可考。被告於該二案為警查獲後猶不思收斂，
    繼續一再施用毒品不輟，益徵其身染毒癮已深，本應接受長
    期監禁教化並予嚴懲，以促其及早矯正吸毒惡習；惟念及施
    用毒品固戕害個人健康至鉅，然就他人權益之侵害仍屬有限
    ，及其犯罪目的、手段、犯罪後坦承犯行並自首犯罪之態度
    、具有國中畢業學歷之智識程度等一切情狀，量處如主文所
    示之刑，以示懲儆。扣案之海洛因一包（驗餘淨重零點零七
    五五公克），屬毒品危害防制條例第二條第二項第一款所稱
    之第一級毒品，應依同條例第十八條第一項前段之規定，沒
    收銷燬之。
據上論斷，應依刑事訴訟法第二百七十三條之一第一項、第二百
九十九條第一項前段，毒品危害防制條例第十條第一項、第十八
條第一項前段，刑法第十一條前段、第六十二條前段，判決如主
文。
本案經檢察官乙○○到庭執行職務。
中    華    民    國    97    年    7     月    23    日
                  刑事第七庭  法  官  高文崇
以上正本證明與原本無異。
如不服本判決，應於收受送達後10日內向本院提出上訴書狀（應
敘述具體理由並附繕本）。
上訴書如未敘述理由，應於上訴期間屆滿後20日內補提理由書於
本院。
                              書記官  林淑慧
中    華    民    國    97    年    7     月    23    日
附錄本案論罪科刑法條：
毒品危害防制條例第十條第一項：
施用第一級毒品者，處六月以上五年以下有期徒刑。


司法院資訊處製作；財團法人民間司法改革基金會備份。
